臺灣高等法院刑事判決　　　　　　　96年度上更(一)字第16號
上　訴　人　臺灣板橋地方法院檢察署檢察官
被　　　告　丙○○
　　　　　　　　　　（現在臺灣臺北監獄台北分監執行中）
上列上訴人因被告竊盜案件，不服臺灣板橋地方法院94年度易字
第672號，中華民國94年7月20日第一審判決（起訴案號：臺灣板
橋地方法院檢察署94年度偵字第8043號，併辦案號：臺灣板橋地
方法院檢察署94年度偵緝字第672號、94年度偵字第11821號），
提起上訴，本院判決確定後，最高法院檢察署檢察總長提起非常
上訴，經最高法院撤銷由本院依判決前之程序更為審判，本院判
決如下：
    主  文
原判決關於竊盜部分撤銷。
丙○○連續攜帶兇器，竊盜，處有期徒刑捌月。
扣案之鑰匙貳支、T字型螺絲起子壹支均沒收。
    事  實
一、丙○○曾因搶奪案件，經原審法院以94年度訴字第86號判決
    判處有期徒刑7月確定。詎仍不知悔改，復意圖為自己不法
    之所有，並基於概括之犯意，先後 (一)於民國（下同）94
    年2月6日23時許，在臺北縣新莊市○○路1號前，攜帶其所
    有質地尖銳，客觀上足以對人之生命、身體、安全構成威脅
    ，具有危險性之T字型螺絲起子及鑰匙各1支，以該鑰匙竊取
    乙○○所有之車號RQV－809號輕型機車，得手後將該機車車
    牌拆卸隨手丟棄於路邊，機車則供己代步使用，嗣於94年2
    月12日23時50分許，丙○○騎乘上開機車行經臺北縣樹林市
    ○○街74巷35號前，為警當場查獲，並扣得前揭鑰匙及T字
    型螺絲起子各1支。（二）於94年5月4日15時許，在臺北縣
    新莊市○○街81巷28號前，以其自備之鑰匙1支，竊取甲○○所有之車號GIL－103號重型機車一部，得手供已騎乘。嗣
    於同日17時40分許（起訴書誤載為該日17時許），為警在臺
    北縣新莊市○○街54巷6弄5號前查獲，並扣得上開行竊用之
    鑰匙1支。
二、案經甲○○、丁○○訴由臺北縣政府警察局新莊分局報請臺
    灣板橋地方法院檢察署檢察官偵查起訴暨移送併辦。
    理  由
壹、程序方面：
一、按被告以外之人於審判外之言詞或書面陳述，除法律有規定
    者外，不得作為證據。又被告以外之人於審判外之陳述，經
    當事人於審判程序同意作為證據，法院審酌該言詞陳述或書
    面陳述作成時之情況，認為適當者，亦得為證據。當事人、
    代理人或辯護人於法院調查證據時，知有第159 條第1 項不
    得為證據之情形，而未於言詞辯論終結前聲明異議者，視為
    有前項之同意，刑事訴訟法第159 條第1 項及第159 條之5
    分別定有明文。經查：被告丙○○及檢察官對於被害人乙○○、甲○○於警詢時陳述之證據能力均表示無意見，且未於
    本院言詞辯論終結前聲明異議，本院審酌上開被害人於警詢
    時之陳述係針對其等於案發後數小時內就各自親身經歷之事
    實而為陳述，且依作成時之情況，並不無適當之情形，自均
    得為證據。
二、被告及檢察官對於下列所述之其他證據資料，均不爭執其證
    據能力，本院審酌該等言詞供述及書面作成時之狀況，並無
    不宜作為證據之情事，依刑事訴訟法第一百五十九條之五第
    二項，均得作為證據。
貳、實體方面：
一、上訴人即被告丙○○（以下簡稱被告）於前揭時、地攜帶T
    字型螺絲起子及鑰匙各1支，以該支鑰匙竊取乙○○所有車
    號RQV－809號輕型機車以及以自備之鑰匙1支竊取甲○○所
    有車號GIL－103號重型機車得手等事實，業據被告於原審及
    本院審理時坦承不諱（原審卷第12、32、36、37頁、本院前
    審卷第25、54、66、67、83、125頁及本院96年5月2日審理
    筆錄），核與被害人甲○○於警詢時、被害人即證人乙○○
    於警詢時及被害人乙○○於本院前審審理時證述明確，復有
    贓物認領保管單2紙存卷及被告持以行竊用之鑰匙2支、T字
    型螺絲起子1支扣案可證，足認被告前開自白與事實相符。
    本件事證明確，被告犯行洵堪認定。
二、按刑法於94年2月2日修正，95年7月1日施行，修正後刑法第
    56條連續犯之規定已刪除，原可依裁判上一罪論處之連續犯
    等數個犯罪行為，應予數罪併罰，此刪除雖非犯罪構成要件
    之變更，但顯已影響行為人刑罰之法律效果，自屬法律變更
    ，依新法第2條第I項規定，比較新舊法結果，仍應適用較有
    利於被告之行為時法律即舊法論以連續犯（最高法院95年第
    8次刑事庭會議決議參照）。次按刑法施行法於95年6月14日
    修正，95年7月1日生效，其中第1條之1規定：「中華民國94
    年1月7日刑法修正施行後，刑法分則編所定罰金之貨幣單位
    為新臺幣。94年1月7日刑法修正時，刑法分則編未修正之條
    文定有罰金者，自94年1月7日刑法修正施行後，就其所定數
    額提高為30倍。但72年6月26日至94年1月7日新增或修正之
    條文，就其所定數額提高為3倍。」，經與行為時法律即罰
    金罰鍰提高標準條例第1條相較，並無有利於被告，是就被
    告所犯第320條第1項所定罰金數額之提高標準，自應依刑法
    第2條第1項適用行為時罰金罰鍰提高標準條例第1條前段之
    規定。
三、次按扣案之T字型螺絲起子1支，係金屬製品，質硬型尖，為
    被告自承屬實，在客觀上足以危害他人生命、身體之安全，
    係屬於兇器無訛，按刑法第321條第1項第3款之攜帶兇器竊
    盜罪罪係以行為人攜帶兇器竊盜為其加重條件，只要於竊盜
    時攜帶兇器，即構成加重竊盜罪名，因立法所規範者為攜帶
    兇器竊盜即屬於加重條件，而不以取出兇器犯之為必要，亦
    不以攜帶之初有持以行兇之意圖為限（最高法院94年度台上
    字第3149號判決、85年度台上字第5457號判決、79年度台上
    字第5253號判例參照）。查被告竊取被害人乙○○機車時，
    係攜帶鑰匙及T字型螺絲起子各1支前往，此為被告所自承，
    雖被告嗣係以鑰匙1支竊取該部機車，但依上開說明，被告
    此部分仍應成立刑法第321條第1項第3款之攜帶兇器竊盜罪
    。核被告所為，係分別犯有刑法第320條第1項之竊盜罪（竊
    取被害人甲○○所有機車部分）及第321條第1項第3款之攜
    帶兇器竊盜罪（竊取被害人乙○○所有機車部分）。被告先
    後2次竊盜犯行，時間緊接，手段相若，犯罪基本構成要件
    相同，顯係基於概括犯意反覆為之，為連續犯，應依修正前
    刑法第56條之規定論以攜帶兇器竊盜一罪，並加重其刑。被
    告丙○○竊取乙○○所有機車部分，雖未據起訴，惟與起訴
    事實有連續犯關係，屬裁判上一罪，為起訴效力所及，本院
    自應併予審理。
四、原審以被告罪證明確，因予論罪科刑，固非無見，惟查：(一)
    原判決認定被告竊取被害人乙○○所有機車部分，係犯刑法
    第320條第1項之竊盜罪，已有未洽。(二)原判決認定被告竊取
    被害人甲○○機車後，騎乘該車向被害人丁○○恐嚇取財（
    按恐嚇取財部分業經本院判決確定），因認所犯前開二罪間
    ，有方法結果之牽連關係，而論以牽連犯，其適用法律亦有
    違誤。檢察官上訴意旨，以原判決未就被告竊取被害人徐聖
    鈞機車部分併予審理為由（按該部分不能證明被告犯罪，理
    由詳如後述），指摘原判決不當，雖無足取，但查原判決既
    有上開可議，要屬無可維持，應予撤銷改判。爰審酌被告甫
    因搶奪案件，經原審判處有期徒刑7月確定，有本院被告前
    案紀錄表在卷為憑，素行不佳，再次恣意竊取他人機車，破
    壞社會秩序，兼衡其犯罪之動機、手段、方法及犯後態度等
    一切情狀，量處如主文第2項所示之刑。扣案之鑰匙2支、T
    字型螺絲起子1支，被告自承為其所有，且係供犯罪或預備
    犯罪所用之物，應依刑法第38條第1項第2款規定宣告沒收。
五、併案意旨（臺灣板橋地方法院檢察署臺灣板橋地方法院檢察
    署84年度偵字第11821號）略以：被告意圖為自己不法所有
    ，於94年2月22日14時35分許，在台北縣新莊市○○街81巷
　　28號前，竊取徐聖鈞所有之FEX－848號機車，得手後供己使
　  用（嗣被告於同日15時30分許騎乘該部機車攜帶水果刀強盜
    許家儂財物行為得手後逃逸，該部機車於同日16時許，經警
    循線在新莊市○○路401號前查獲，被告強盜部分另案審理
    中），因認被告丙○○此部分亦涉犯刑法竊盜之罪嫌云云。
(一)併案意旨指被告涉有上開犯行，無非係依徐聖鈞、許家儂之
    證言，以及台北縣政府警察局車輛失竊電腦輸入單、贓物領
    據，暨錄影翻拍之照片各一張為其論據。
(二)按犯罪事實應依證據認定之，無證據不得推定其犯罪事實，
    而刑事訴訟法上所謂認定犯罪事實之證據，係指足以證明被
    告確有犯罪行為之積極證據而言，該項證據必須適合於被告
    犯罪事實之認定，始得採為斷罪之資料，茍卷存證據資料不
    足以積極證明犯罪事實時，被告並不負自證其為無罪之責任
    。
(三)訊據被告矢口否認有竊取徐聖鈞所有上揭機車之犯行，而被
    害人徐聖鈞之證言及臺北縣政府警察局車輛失竊電腦輸入單
    、贓物領據等證據，僅能證明徐聖鈞所有之FEX－848號機車
    ，確係於94年2月22日在臺北縣新莊市○○街81巷28號前遭
    竊，並不能證明該車係被告所竊。另卷附行竊時經錄影翻拍
    之照片，完全無法辨識行竊者之形貌，有該照片可稽（見臺
    灣板橋地方法院檢察署94年度偵字第11821號偵查卷第40頁
    ），自不得憑該照片作為認定被告竊盜之犯罪證據。至證人
    即被害人許家儂雖於被強盜財物後1小時內即同日16時17分
    向警方報案，且於警詢中具體描述歹徒之身材、穿著、隨身
    背負之背包等特徵，並陳稱：伊走到新莊市○○路887之4號
    旁橋邊時，該名歹徒騎乘銀色重機車FEX－848號將伊攔住，
    對伊說他現在正在跑路，要伊將身上財物交出來，並從他的
    背包亮出1 把水果刀給伊看（刀柄為黑色），伊看見後心生
    畏懼，就將財物交給他，他得手後即往新莊市○○路北上騎
    乘白色重機車FEX－848等語（同偵卷第27頁），且警方嗣依
    被害人許家儂描述之特徵，於翌日即同年月23日21時30分許
    ，在新莊市○○路與天祥街口查獲被告，並在新莊市○○路
    401號前尋獲該部FEX－848號機車等情，固據被害人許家儂
    、徐聖鈞於警詢中陳述在卷，且被害人許家儂亦明確指認被
    告即係強盜其財物之人，但僅能證明被告騎機車行搶，並不
    能證明該機車為被告所竊。此外，復查無其他積極證據足資
    認定被告有竊取徐聖鈞所有FEX－848號機車之犯行，自不能
    證明被告此部分犯罪，本院尚無從併予審理，應退回檢察官
    另為妥適處理。
據上論斷，應依刑事訴訟法第369條第1項前段、第364條、第299
條第1項前段，刑法第2條第1項、第321條第1項第3款、第38條第
1項第2款，修正前刑法第56條、行為時罰金罰鍰提高標準條例第
1條前段，判決如主文。
本案經檢察官柯麗鈴到庭執行職務。
中　　華　　民　　國　　96　　年　　5　 　月　  16　　日
　　　　　　　　  　刑事第十七庭審判長法　官   趙功恆
　　　　　　　　　　　　　　  　  　  法　官   陳憲裕
　　　　　　　　　　　　　　　    　  法　官   高明哲
以上正本證明與原本無異。
不得上訴。
                                    書記官   梁淑時
中　　華　　民　　國　　96　　年　　5 　　月　　16　　日
附錄：本案論罪科刑法條全文
刑法第320條
意圖為自己或第 3 人不法之所有，而竊取他人之動產者，為竊盜
罪，處五年以下有期徒刑、拘役或五百元以下罰金。
意圖為自己或第 3 人不法之利益，而竊佔他人之不動產者，依前
項之規定處斷。
前二項之未遂犯罰之。
刑法第321條
犯竊盜罪而有下列情形之一者，處六月以上、五年以下有期徒刑
：
一  於夜間侵入住宅或有人居住之建築物、船艦或隱匿其內而犯
之者。
二  毀越門扇、牆垣或其他安全設備而犯之者。
三  攜帶兇器而犯之者。
四  結夥三人以上而犯之者。
五  乘火災、水災或其他災害之際而犯之者。
六  在車站或埠頭而犯之者。
前項之未遂犯罰之。
